【裁判字號】    94,訴,3110
【裁判日期】    950309
【裁判案由】    搶奪等
【裁判全文】
臺灣板橋地方法院刑事判決              94年度訴字第3110號
公  訴  人  臺灣板橋地方法院檢察署檢察官
被      告  乙○○
上列被告因搶奪等案件，經檢察官提起公訴（94年度偵字第1498
6 號、第20005 號），本院合議庭裁定依簡式審判程序審理，本
院判決如下：
    主  文
乙○○對於公務員依法執行職務時，施強暴，累犯，處有期徒刑
柒月。又共同連續意圖為自己不法之所有，而搶奪他人之動產，
累犯，處有期徒刑壹年肆月；機車鑰匙貳支與口罩壹個均沒收。
應執行有期徒刑壹年捌月，機車鑰匙貳支與口罩壹個均沒收。
    事  實
一、乙○○前有多項前科，曾因違反毒品危害防制條例案件，經
    本院以90年度易字第660 號判決判處有期徒刑四月確定；又
    因犯搶奪罪，經本院以90年度訴字第390 號判決判處有期徒
    刑六月確定；上開二案件經定執行刑，應執行有期徒刑九月
    確定，於民國91年6 月4 日入監執行，於92年8 月26日因縮
    短刑期假釋出監，於92年10月15日因縮刑假釋期滿，假釋未
    經撤銷，以已執行完畢論（於本件構成累犯）。猶不知悔改
    ，於94年9 月1 日下午11時30分許，在臺北縣三重市○○路
    158 號與葉佳祥（違反槍砲彈藥刀械管制條例部分，另經檢
    察官為不起訴處分）、呂宗仁與吳政明等人群聚施用毒品（
    乙○○等人涉嫌施用及持有毒品部分，另案由檢察官處理）
    ，經警據報前往查緝。詎乙○○為逃避查緝，竟先對員警佯
    稱願意開門接受盤查，嗣於開門之際，逕自衝撞在場執勤之
    員警翟政承，致翟政承受有左手肘挫傷、擦傷、左膝挫傷、
    擦傷及胸部挫傷疼痛之傷害（傷害部份未據告訴），而對於
    公務員依法執行職務時施以強暴，嗣經翟政承依法用槍擊中
    乙○○腿部後，而將之予以逮捕。
二、乙○○另基於意圖為自己不法所有之概括犯意，先於94年9
    月15日上午8 時許在臺北縣蘆洲市○○路335 號前，利用自
    備之機車鑰匙，竊取洪秋蓮所有，車牌號碼為AG9-211 號之
    重型機車一臺，得手後作為代步工具與作為搶奪他人財物之
    用。其再與戴有興基於意圖為自己不法所有之搶奪犯意聯絡
    ，於同日上午11時45分許，由乙○○騎乘上開竊得之AG9-21
    1 號機車，後座搭載戴有興，途經臺北縣三重市○○○路時
    ，見彭春麟脖子上戴有一條金項鍊，乃尾隨彼至臺北縣三重
    市○○○路430 號地下室停車，戴有興下車，趁彭春麟不備
    ，用手址斷戴在彭春麟脖上之上開金項鍊一條，得手後再跳
    上乙○○所騎乘之上開機車途經臺北縣三重市○○○路左轉
    五股方向逃逸，彭春麟不甘被搶，乃自後追趕，並大呼「搶
    劫」，路人聞言幫忙追趕，乙○○與彭春麟騎乘機車逃至臺
    北縣三重市○○○路331 巷口時隨即摔倒並分開逃竄，於同
    日上午11時50分許，彭春麟、上開路人與據報趕到之警員共
    同逮捕戴有興，並自其身上起獲彼等所搶奪之上開財物－金
    項鍊一條，而乙○○則逃逸無。嗣經警在彼等所騎乘之上
    開機車右視鏡上採得指紋，送內政部警政署刑事警察局鑑驗
    比對與乙○○檔存指紋卡指紋相符，始循線查悉上情（戴有
    興涉犯搶奪罪嫌部分，經檢察官另行處理）。
三、乙○○再承前意圖為自己不法所有之竊盜與搶奪之概括犯意
    ，先於94年11月13日下午11時許，在臺北縣三重市○○路與
    溪尾街口，以自備之機車鑰匙一支，竊取丙○○所有之車號
    P26-857 號重型機車，得手後，復於94年11月14日中午12時
    55分許，騎乘上開機車戴口罩途經臺北縣三重市○○路○段
    與長安街口，趁甲○○未及防備之際，下手搶奪甲○○掛在
    頸部之金項鍊一條，惟甫得手未久，旋為甲○○奪回，乙○○見狀旋欲逃離現場，然仍經甲○○當場制伏，並報警處理
    ，並扣得乙○○所有供其犯搶奪罪所用之口罩一個；暨其所
    有供其犯竊盜罪所用之機車鑰匙一支；暨安非他命吸食器一
    只（乙○○涉嫌施用毒品部分，另案由檢察官處理）。
四、案經臺北縣政府警察局新莊分局報告臺灣板橋地方法院檢察
    署檢察官偵查起訴；暨丙○○、甲○○訴由同署檢察官偵查
    起訴；暨洪秋蓮、彭春麟訴由臺北縣政府警察局三重分局報
    告本院併案審理。
    理  由
一、訊據被告乙○○對於上揭犯罪事實均坦承不諱，其中妨害公
    務部分核與證人呂宗仁、吳政明在警詢或偵查中證述或結證
    之情節相符；況被害人翟政承確因受被告之衝撞而受有左手
    肘挫傷、擦傷、左膝挫傷、擦傷及胸部挫傷疼痛之傷害一節
    ，亦有卷附新泰綜合醫院所出具之診斷證明書可稽；另被害
    人翟政承如何於前開時地在執行職務時，受被告衝撞而受傷
    等情，亦有其所製作之臺北縣政府警察局員警使用警械案情
    報告表與職務報告等文件在卷足憑。另被告所涉犯之上開竊
    盜與搶奪犯行部分，核與告訴人丙○○、甲○○、洪秋蓮與
    彭春麟等人在警詢或偵查中所證述彼等財物遭竊或被搶之情
    節相符，有關被告如何搶奪彭春麟財物之自白，亦與共犯戴
    有興在警詢中供述之情節相符。況警方在被告對告訴人彭春
    麟為上開搶奪犯行後，在其所騎乘之AG9-211 號之重型機車
    右視鏡採得指紋，送內政部警政署刑事警察局鑑驗比對與被
    告檔存指紋卡指紋相符等情，亦有內政部警政署刑事警察局
    94年10月21日刑紋字第0940149462號鑑驗書一件附卷可稽（
    見本院卷）。又告訴人丙○○、甲○○、洪秋蓮與彭春麟等
    人業已自警方處領回其等所失竊之機車或金項鍊等財物等情
    ，此亦有卷附贓物認領保管單四紙可稽。事證明確，被告犯
    行堪以認定，應予依法論科。
二、核被告所為，係犯刑法第135 條第1 項之對於公務員依法執
    行職務時，施強暴罪；刑法第第320 條第1 項之竊盜罪；與
    刑法第325 條第1 項之意圖為自己不法之所有，而搶奪他人
    之動產罪。被告就所犯搶奪告訴人彭春麟之財物犯行，與戴
    有興有犯意聯絡及行為分擔，為共同正犯。被告先後所為上
    開竊盜與搶奪犯行，時間各緊接，犯罪構成要件各相同，所
    犯罪名分別係屬同一，顯均係基於概括犯意反覆為之，皆應
    論以連續犯之一罪，並各依刑法第56條之規定，均各加重其
    刑。再被告係以所竊得之機車，做為搶奪他人財物之交通工
    具，業經被告供述明確，則被告所犯上開竊盜與搶奪二罪間
    ，具有原因結果，方法目的之關係，為牽連犯，應依刑法第
    55條後段之規定，從一重之刑法第325 條第1 項之搶奪罪處
    斷。被告所犯之搶奪罪，與其所犯之上開妨害公務二罪間，
    犯意各別，罪名亦異，應予分論併罰。又公訴人雖未就被告
    所犯事實欄二之竊盜及搶奪犯行起訴，然本院認上開未經起
    訴之部分與已起訴部分有裁判上一罪之連續犯關係，其一部
    起訴之效力及於全部，上開未經起訴之部分並經檢察官當庭
    請求併案審理，基於審判不可分原則，本院自得併予審理，
    附此敘明。查被告前有多項前科，曾因違反毒品危害防制條
    例案件，經本院以90年度易字第660 號判決判處有期徒刑四
    月確定；又因犯搶奪罪，經本院以90年度訴字第390 號判決
    判處有期徒刑六月確定；上開二案件經定執行刑，應執行有
    期徒刑九月確定，於91年6 月4 日入監執行，於92年8 月26
    日因縮短刑期假釋出監，於92年10月15日因縮刑假釋期滿，
    假釋未經撤銷，以已執行完畢論等情，此有臺灣高等法院被
    告前案紀錄表一件在卷可稽，其於五年之內再犯本件有期徒
    刑以上之罪，係屬累犯，應依刑法第47條之規定加重其刑，
    並遞加重之。爰審酌被告有上開前科，素行不良，正值青年
    卻不思奮發向上，竟對於依法執行職務之警員故意衝撞，且
    多次竊取他人之機車並以之為搶奪財物之工具，而為搶奪犯
    行，嚴重破壞社會秩序，然被告犯後業已坦承犯行，尚知悔
    悟，且告訴人均已自警方處領回其等所失竊之機車或被搶奪
    之財物，再被告具體請求本院判處定執行刑有期徒刑一年八
    月等一切情狀，爰量處被告如主文所示之刑，並定執行刑，
    以資懲儆。
三、又扣案被告行竊丙○○所有車號P26-857 號重型機車所用之
    機車鑰匙一支，為被告所有供犯竊盜罪所用之物，業據被告
    供承在卷，上開機車鑰匙一支應依刑法第38條第1 項第2 款
    、第3 項之規定，宣告沒收。再被告行竊洪秋蓮所有，車牌
    號碼為AG9-211 號重型機車所用之機車鑰匙一支，雖未扣案
    ，惟亦無證據證明該支鑰匙業已滅失，上開機車鑰匙一支應
    依刑法第38條第1 項第2 款、第3 項之規定，宣告沒收。另
    扣案口罩一個，係被告所有供犯搶奪罪所用之物，亦經被告
    供承在卷，上開口罩一個，亦應依刑法第38條第1 項第2 款
    、第3 項之規定，宣告沒收。
四、末按「除被告所犯為死刑、無期徒刑、最輕本刑為三年以上
    有期徒刑之罪或高等法院管轄第一審案件者外，於前條第一
    項程序進行中，被告先就被訴事實為有罪之陳述時，審判長
    得告知被告簡式審判程序之旨，並聽取當事人、代理人、辯
    護人及輔佐人之意見後，裁定進行簡式審判程序。」刑事訴
    訟法第273 條之1 第1 項定有明文。查本件被告所犯上開妨
    害公務、竊盜與搶奪罪，均非最輕本刑為三年以上有期徒刑
    之罪，且被告於本院95年2 月23日審判程序進行中，復就被
    訴事實為有罪之陳述，經告知被告簡式審判程序之旨，被告
    及公訴人對於本件改依簡式審判程序審理亦均表示無意見，
    本院即依前揭刑事訴訟法規定，裁定本件進行簡式審判程序
    ，末此敘明。
據上論斷，應依刑事訴訟法第299 條第1 項前段、第273 條之1
第1 項，刑法第56條、第135 條第1 項、第320 條第1 項、第32
5 條第1 項、第55條後段、第47條、第51條第5 款、第38條第1
項第2 款、第3項 ，罰金罰鍰提高標準條例第1 條前段，判決如
主文。
本案經檢察官徐名駒到庭執行職務。
中    華    民    國    95    年    3     月     9    日
                 刑事第四庭   法  官  許必奇
以上正本證明與原本無異。
如不服本判決，應於判決送達後10日內，向本院提出上訴狀。
                              書記官  金和國
中    華    民    國    95    年    3     月     9    日
附錄：
中華民國刑法第135條第1項：
對於公務員依法執行職務時，施強暴脅迫者，處三年以下有期徒
刑、拘役或三百元以下罰金。
中華民國刑法第320條第1項：
意圖為自己或第 3 人不法之所有，而竊取他人之動產者，為竊盜
罪，處五年以下有期徒刑、拘役或五百元以下罰金。
中華民國刑法第325條第1項：
意圖為自己或第 3 人不法之所有，而搶奪他人之動產者，處六月
以上五年以下有期徒刑。


司法院資訊處製作；財團法人民間司法改革基金會備份。
